【裁判字號】    98,訴,970
【裁判日期】    980729
【裁判案由】    違反毒品危害防制條例
【裁判全文】
臺灣彰化地方法院刑事判決               98年度訴字第970號
公  訴  人  臺灣彰化地方法院檢察署檢察官
被      告  甲○○
上列被告因違反毒品危害防制條例案件，經檢察官提起公訴（九
十八年度毒偵字第七一九號），本院判決如下：
    主  文
甲○○施用第一級毒品，累犯，處有期徒刑拾月；又施用第二級
毒品，累犯，處有期徒刑捌月。應執行有期徒刑壹年伍月。
    事  實
一、甲○○前因於民國九十四年七月二十五日施用第一級毒品、
    第二級毒品案件，經本院以九十四年度訴字第一六四五號分
    別判處有期徒刑一年、六月，應執行有期徒刑一年四月確定
    ，因施用第一級毒品、第二級毒品案件，經臺灣臺東地方法
    院以九十五年度訴字第一五五號分別判處有期徒刑一年二月
    、八月，應執行有期徒刑一年八月確定，上開案件，嗣經送
    監接續執行，後經臺灣臺東地方法院以九十六年度聲減字第
    一二○號裁定，將本院九十四年度訴字第一六四五號施用第
    一級毒品、第二級毒品案件，分別減為有期徒刑六月、三月
    ，應執行有期徒刑八月，將臺灣臺東地方法院九十五年度訴
    字第一五五號施用第一級毒品、第二級毒品案件，分別減為
    有期徒刑七月、四月，應執行有期徒刑十月確定，於九十六
    年十二月三十一日因縮短刑期假釋出監付保護管束，甫於九
    十七年四月十七日因縮刑期滿未經撤銷假釋，而執行完畢。
    另因施用毒品案件，經本院以八十九年度毒聲字第五三三九
    號裁定送觀察、勒戒後，認有繼續施用毒品之傾向，再經本
    院以八十九年度毒聲字第五六五四號裁定送強制戒治，嗣經
    戒治所評定合格，認無繼續戒治之必要，由本院以九十年度
    毒聲字第一七四五號裁定停止戒治，所餘戒治期間付保護管
    束，後經本院以九十年度毒聲字第四二七八號裁定撤銷停止
    戒治，令入戒治處所繼續施以強制戒治，於九十一年八月二
    十九日執行完畢。詎甲○○仍不知悔改，復基於施用第一級
    毒品海洛因之犯意，於九十八年一月十六日晚上十一時許，
    在其位於彰化縣溪湖鎮○○里○○路六九號住處內，以將第
    一級毒品海洛因粉末置入注射針筒內加水後，再以針筒注射
    手臂血管之方式，施用第一級毒品海洛因一次；另基於施用
    第二級毒品甲基安非他命之犯意，於九十八年一月十七日為
    警採尿前回溯九十六小時內之某時許，在不詳地點，以不詳
    方式，施用第二級毒品甲基安非他命一次。嗣於九十八年一
    月十七日上午十時五十分許，為警在彰化縣溪湖鎮○○路與
    長青街口盤查，於未被有偵查犯罪職權之機關或公務員發覺
    其犯罪前，主動向前來盤查之彰化縣警察局溪湖分局埔東派
    出所警員表示其上開施用第一級毒品海洛因之犯行，而自首
    接受裁判；復經警將所採集之尿液送驗，結果呈嗎啡、甲基
    安非他命陽性反應，而另查悉其上開施用第二級毒品甲基安
    非他命之犯行。
二、案經彰化縣警察局溪湖分局報告臺灣彰化地方法院檢察署檢
    察官偵查起訴。
    理  由
一、按被告以外之人於審判外之言詞或書面陳述，除法律有規定
    者外，不得作為證據。除顯有不可信之情況外，從事業務之
    人於業務上或通常業務過程所須製作之紀錄文書、證明文書
    ，亦得為證據。刑事訴訟法第一百五十九條第一項、第一百
    五十九條之四第二款分別定有明文。經查，詮昕科技股份有
    限公司濫用藥物尿液檢驗報告，係負責檢驗濫用藥物尿液之
    詮昕科技股份有限公司人員，依其檢驗結果所製作之證明文
    書，雖屬被告以外之人於審判外之書面陳述，然因係屬從事
    科學檢驗業務之人於業務上所製作之證明文書，且無顯不可
    信之情況，依刑事訴訟法第一百五十九條之四第二款之規定
    ，自得採為認定本件犯罪事實所憑之證據。
二、訊據被告甲○○對於上開施用第一級毒品海洛因之犯行，固
    坦承不諱，然矢口否認另有上開第二級毒品甲基安非他命之
    犯行，辯稱：伊沒有施用甲基安非他命，可能是伊購買海洛
    因當時，有人在車上施用甲基安非他命云云。經查：
  (一)關於施用第一級毒品部分：
    被告確有上開施用第一級毒品海洛因之犯行，迭經被告於警
    詢（偵卷第三頁）、偵訊（偵卷第十九、二○頁）、本院準
    備程序及審理（本院卷第三○、三一、四一頁）時，自白明
    確，且其於九十八年一月十七日自首後，經警採其尿液送驗
    ，結果呈嗎啡陽性反應，此有尿液代號與真實姓名對照認證
    單一紙（偵卷第七頁）、詮昕科技股份有限公司濫用藥物尿
    液檢驗報告一紙（偵卷第六頁）、照片二幀（偵卷第八頁）
    在卷可稽，足徵被告此部分之自白確與事實相符。
  (二)關於施用第二級毒品部分：
  1.被告於九十八年一月十七日經警採其尿液送驗，並由詮昕科
    技股份有限公司以酵素免疫分析法（ＥＩＡ）進行初步篩檢
    後，再以氣相層析質譜儀法（ＧＣ／ＭＳ）進行確認複驗，
    結果均呈甲基安非他命陽性反應，此有尿液代號與真實姓名
    對照認證單一紙（偵卷第七頁）、詮昕科技股份有限公司濫
    用藥物尿液檢驗報告一紙（偵卷第六頁）在卷可稽。按氣相
    層析質譜儀法乃目前就藥物篩檢結果必須進一步確認時所最
    常採用之確認方法，在良好的操作條件下，以氣相層析質譜
    儀作藥物及其代謝物之定性及定量分析，幾乎不會有偽陽性
    反應產生，而詮昕科技股份有限公司以氣相層析質譜儀法檢
    測之最低可定量濃度（ＬＯＱ），安非他命、甲基安非他命
    均為四○ｎｇ／ｍｌ，亦即檢出濃度若大於該數值，便能確
    認尿液中確實存在此項毒品，且甲基安非他命在體內經由代
    謝會轉變成安非他命，一部分會以原形排出，故正常情況下
    如服用甲基安非他命，尿液中應同時可檢驗出甲基安非他命
    及安非他命，如僅服用安非他命，則僅能檢驗出安非他命，
    尿液中並不會檢驗出有甲基安非他命；本件被告之尿液經該
    公司以氣相層析質譜儀法複驗確認之結果，其尿液中之安非
    他命、甲基安非他命濃度分別為五二四、四一四五ｎｇ／ｍ
    ｌ，均遠高於該公司按最低可定量濃度即四○ｎｇ／ｍｌ所
    訂定之閾值，足認被告之尿液中確有甲基安非他命。
  2.被告雖辯稱：伊沒有施用甲基安非他命，可能是伊購買海洛
    因當時，有人在車上施用甲基安非他命云云。惟吸入甲基安
    非他命之二手煙，在文獻上雖尚無能否由尿液中檢驗出甲基
    安非他命反應之研究報告，然按法務部調查局檢驗案件之經
    驗研判，若非長時間與吸毒者直接相向且存心大量吸入吸毒
    者所呼出之煙氣，以二手煙中可能存在之低劑量甲基安非他
    命，應不致在尿液中檢驗出甲基安非他命反應。因此，除被
    告與施用毒品者共處密閉狹小空間，且故意大量吸入甲基安
    非他命之毒品煙氣，當不致於其尿液中檢驗出甲基安非他命
    陽性反應，是被告自無因不慎吸入他人之二手煙，而造成驗
    尿呈甲基安非他命陽性反應之可能。況且，被告於本院審理
    時供稱：「（在一月十七日被查獲時，你供述向阿森購買第
    一級毒品海洛因，情形如何？）我在當天中午回家途中遇到
    他，阿森叫我上他的車，車上有三個人在施用安非他命，當
    時車窗密閉，車內煙很大，我跟他講，我很久沒有施用，後
    來才跟他拿一千元海洛因，沒有買安非他命，我在車上待十
    幾分鐘後，我就下車。」等語（本院卷第四一頁），被告既
    僅在車上停留十餘分鐘即下車離開，若非故意大量吸入甲基
    安非他命之毒品煙氣，其尿液中檢驗出之安非他命、甲基安
    非他命濃度又豈會分別高達五二四、四一四五ｎｇ／ｍｌ；
    可見被告上開辯詞，顯係卸責之詞，自無可採。
  (三)另按毒品危害防制條例於九十二年七月九日修正公布，自九
    十三年一月九日施行，其中第二十條、第二十三條將施用毒
    品之刑事處遇程序，區分為「初犯」及「五年內再犯」、「
    五年後再犯」。依其立法理由之說明：「初犯」，經觀察、
    勒戒或強制戒治後，應為不起訴處分或不付審理之裁定；經
    觀察、勒戒或強制戒治執行完畢釋放後，「五年內再犯」者
    ，因其再犯率甚高，原實施之觀察、勒戒及強制戒治既已無
    法收其實效，爰依法追訴或裁定交付審理。至於經觀察、勒
    戒或強制戒治執行完畢釋放後，「五年後再犯」者，前所實
    施之觀察、勒戒或強制戒治已足以遮斷其施用毒品之毒癮，
    為期自新及協助其斷除毒癮，仍適用「初犯」規定，先經觀
    察、勒戒或強制戒治之程序。從而依修正後之規定，僅限於
    「初犯」及「五年後再犯」二種情形，始應先經觀察、勒戒
    或強制戒治程序。倘被告於五年內已再犯，經依法追訴處罰
    ，三次（或第三次以上）再度施用毒品之時間，在初犯經觀
    察、勒戒或強制戒治執行完畢釋放五年以後，已不合於「五
    年後再犯」之規定，且因已於「五年內再犯」，顯見其再犯
    率甚高，原實施觀察、勒戒或強制戒治，已無法收其實效，
    即應依該條例第十條處罰。（最高法院九十五年度第七次刑
    事庭會議決議第二點參照）。本件被告前因施用毒品，經強
    制戒治戒後，於九十一年八月二十九日執行完畢，又於五年
    內之九十四年七月二十五日施用第一級毒品、第二級毒品，
    經本院以九十四年度訴字第一六四五號分別判處有期徒刑一
    年、六月，應執行有期徒刑一年四月確定，有臺灣彰化地方
    法院檢察署刑案資料查註紀錄表及臺灣高等法院被告前案紀
    錄表各一份在卷可考，則其再犯本件施用第一級毒品、第二
    級毒品犯行，按諸前揭說明，自無毒品危害防制條例第二十
    條第三項規定之適用，而應按同條例第二十三條第二項規定
    ，依法論科。本件事證明確，被告施用第一級毒品海洛因、
    第二級毒品甲基安非他命之犯行，均堪認定。
三、核被告所為，分別係犯毒品危害防制條例第十條第一項之施
    用第一級毒品罪、同條第二項之施用第二級毒品罪。被告為
    施用第一級毒品、第二級毒品，而持有各該級毒品，其持有
    之低度行為，應各為施用之高度行為所吸收，均不另論罪。
    再被告所犯上開二罪，係犯意各別、行為互殊，應予分論併
    罰。又被告前因施用第一級毒品、第二級毒品案件，經本院
    以九十四年度訴字第一六四五號分別判處有期徒刑一年、六
    月，應執行有期徒刑一年四月確定，因施用第一級毒品、第
    二級毒品案件，經臺灣臺東地方法院以九十五年度訴字第一
    五五號分別判處有期徒刑一年二月、八月，應執行有期徒刑
    一年八月確定，上開案件，嗣經送監接續執行，後經臺灣臺
    東地方法院以九十六年度聲減字第一二○號裁定，將本院九
    十四年度訴字第一六四五號施用第一級毒品、第二級毒品案
    件，分別減為有期徒刑六月、三月，應執行有期徒刑八月，
    將臺灣臺東地方法院九十五年度訴字第一五五號施用第一級
    毒品、第二級毒品案件，分別減為有期徒刑七月、四月，應
    執行有期徒刑十月確定，於九十六年十二月三十一日因縮短
    刑期假釋出監付保護管束，甫於九十七年四月十七日因縮刑
    期滿未經撤銷假釋，而執行完畢等情，此有臺灣彰化地方法
    院檢察署刑案資料查註紀錄表及臺灣高等法院被告前案紀錄
    表（本院卷第八至二二頁）各一份在卷可稽，其於受有期徒
    刑執行完畢後，五年以內故意再犯本件有期徒刑以上之二罪
    ，均為累犯，應依刑法第四十七條第一項規定，各加重其刑
    。再被告於為本件施用第一級毒品之犯行後，係在未被有偵
    查犯罪職權之機關或公務員發覺其犯罪前，即主動向前來盤
    查之彰化縣警察局溪湖分局埔東派出所警員表示其施用第一
    級毒品之犯行，而自首接受裁判，此有警詢筆錄、刑事案件
    報告書各一份（偵卷第一、三頁）在卷可佐，爰依刑法第六
    十二條前段規定，就其施用第一級毒品部分，減輕其刑，並
    依刑法第七十一條第一項規定，與前開加重其刑部分，先加
    後減。爰審酌被告曾因施用毒品經送觀察、勒戒、強制戒治
    後，仍未能戒斷，再犯本案之罪，顯然未能善體國家設置觀
    察、勒戒、強制戒治機構，協助毒品施用者戒除毒癮之良法
    美意，及其犯罪之動機、目的、生活狀況、品行、所生危害
    ，暨犯罪後僅坦承施用第一級毒品之犯行，未能坦承施用第
    二級毒品之犯行等一切情狀，分別量處如主文所示之刑，並
    定其應執行之刑。
據上論斷，應依刑事訴訟法第二百九十九條第一項前段，毒品危
害防制條例第十條第一項、第二項，刑法第十一條前段、第四十
七條第一項、第六十二條前段、第五十一條第五款，判決如主文
。
本案經檢察官林子翔到庭執行職務。
中    華    民    國    98    年    7     月    29    日
                  刑事第六庭      審判長法官  王義閔
                                        法官  鮑慧忠
                                        法官  鄭舜元
以上正本證明與原本無異。
如不服本判決應於收受判決後10日內向本院提出上訴書狀，並
應敘述具體理由。其未敘述上訴理由者，應於上訴期間屆滿後
20日內向本院補提理由書(均須按他造當事人之人數附繕本)
「切勿逕送上級法院」。
中    華    民    國    98    年    7     月    29    日
                                      書記官  陳秀香
附錄：論罪科刑法條：
毒品危害防制條例第十條：
施用第一級毒品者，處六月以上五年以下有期徒刑。
施用第二級毒品者，處三年以下有期徒刑。


司法院資訊處製作；財團法人民間司法改革基金會備份。
